臺灣高雄地方法院刑事判決　　　　　　　　　　　　九十三年度訴字第二三八七號
　　公　訴　人　臺灣高雄地方法院檢察署檢察官
　　被　　　告　甲○○
右列被告因違反毒品危害防制條例案件，經檢察官提起公訴（九十三年度毒偵字第三
四二五號），嗣因被告於準備程序就被訴事實為有罪之陳述，經受命法官告知簡式審
判程序意旨，並聽取公訴人及被告之意見後，經合議庭裁定由受命法官獨任改依簡式
審判程序審理，判決如左：
    主  文
甲○○施用第一級毒品，處有期徒刑捌月。扣案之海洛因壹包（淨重零點壹陸公克、
空包裝重零點貳貳公克），沒收銷燬之；扣案之注射針筒壹支，沒收之。
    事  實
一、甲○○於民國九十一年間因施用毒品案件，經本院以九十一年度毒聲四一七○號
    裁定送觀察、勒戒後，認有繼續施用毒品之傾向，再經本院以九十二年度毒聲字
    第四七六○號裁定令入強制戒治處所施以強制戒治，於入所戒治期間經評定為合
    格，本院復以九十二年度毒聲字第一三一五號裁定停止戒治，所餘戒治期間，付
    保護管束，後又經本院以九十二年度毒聲字第三七六五裁定撤銷停止戒治，再入
    所執行強制戒治，於九十二年十月二十五日執行強制戒治期滿，且經臺灣高雄地
    方法院檢察署檢察官於九十二年十一月六日以九十二年度戒毒偵字第九八一號為
    不起訴處分確定。其後，又因詐欺案件，經本院於九十三年四月三十日以九十三
    年度簡字第一九一七號判處有期徒刑三月確定；違反毒品危害防制條例案件，經
    本院於九十三年五月二十八日以九十三年度訴字第九九五判處有期徒刑八月確定
    ，前開二罪現正執行中（未構成累犯）。
二、詎甲○○猶不知悔改，於上開強制戒治執行完畢釋放後之五年內，竟基於施用第
    一級毒品海洛因之犯意，於九十三年六月二十九日上午七時餘許，在其位於高雄
    縣橋頭鄉○○村○○路輝興巷三號住處，以將海洛因摻水置於針筒內注射之方式
    ，施用第一級毒品海洛因一次。嗣於九十三年六月二十九日十時四十五分許在高
    雄縣橋頭鄉○○村○○街三十號前為警查獲，扣得海洛因一包（淨重○‧一六公
    克，空包裝重○‧二二公克）及甲○○所有供注射海洛因用之注射針筒一支，並
於同日十二時三十分採集尿液送驗呈海洛因陽性反應，而查知上情。
三、案經高雄縣警察局岡山分局移送臺灣高雄地方法院檢察署檢察官偵查起訴。
    理  由
壹、程序方面：
    按本件被告甲○○所犯係死刑、無期徒刑、最輕本刑為三年以上有期徒刑以外之
    罪，其於準備程序就前揭被訴事實為有罪之陳述，經受命法官告知簡式審判程序
    之旨，並聽取其與公訴人之意見後，本院認無不得或不宜改依簡式審判程序進行
    之處，爰依刑事訴訟法第二百七十三條之一第一項、第二百八十四條之一，裁定
    本件由受命法官獨任進行簡式審判程序，合先敘明。
貳、實體方面：
一、右揭事實，業據被告於本院調查、審理時坦承不諱。且查：
  (一)被告於九十一年間因施用毒品案件，經本院以九十一年度毒聲四一七○號裁定送
    觀察、勒戒後，認有繼續施用毒品之傾向，再經本院以九十二年度毒聲字第四七
    六○號裁定令入強制戒治處所施以強制戒治，於入所戒治期間經評定為合格，本
    院復以九十二年度毒聲字第一三一五號裁定停止戒治，所餘戒治期間，付保護管
    束，後又經本院以九十二年度毒聲字第三七六五裁定撤銷停止戒治，再入所執行
    強制戒治，於九十二年十月二十五日執行強制戒治期滿，且經臺灣高雄地方法院
    檢察署檢察官於九十二年十一月六日以九十二年度戒毒偵字第九八一號為不起訴
    處分確定，其後，又因違反毒品危害防制條例案件，經本院於九十三年五月二十
    八日以九十三年度訴字第九九五判處有期徒刑八月確定，現正執行中之事實，有
    本院被告院內索引卡紀錄表、臺灣高等法院被告全國前案紀錄表及臺灣高雄地方
    法院檢察署刑案資料查註紀錄表各乙份在卷可按。是被告於涉本案之前，業曾初
    犯施用毒品罪，並於強制戒治執行完畢後釋放，且經檢察官為不起訴處分確定。
  (二)次查，經將被告於九十三年六月二十九日十二時三十分許採集之尿液送驗結果，
    係呈嗎啡陽性反應，此有高雄縣警察局岡山分局橋頭分駐所偵辦毒品案件嫌犯尿
    液採證檢驗對照表、高雄縣政府衛生局九十三年七月六日煙毒尿液檢驗成績書、
    高雄醫學大學附設中和紀念醫院九十三年十月五日九三一○二二號濫用藥物尿液
    檢驗報告各一份（見警卷、九十三年度毒偵字第三四二五號卷第三十頁、本院卷
    ）附卷可參。又查：
  1.按尿液檢驗結果之正確性受到諸多因素之影響，如檢體簽收、處理、分析、文件
    處理及各檢體驗單位所訂定之ＣＵＴＯＦＦＶＡ－ＬＵＥ（或閾值）不同等，均
    會影響到最後結果之判讀，目前尿液中煙毒之檢驗方法分述如下：一般實驗室接
    到尿液煙毒檢驗申請時，第一步驟為利用免疫分析法做初步篩檢，如篩檢濃度小
    於ＣＵＴＯＦＦＶＡ－ＬＵＥ即判讀為陰性反應；如篩檢濃度大於ＣＵＴＯＦＦ
    ＶＡ－ＬＵＥ，則必須進一步做確認試驗，確認試驗方法之原理須異於篩檢方法
    之原理，確認試驗方法目前國內常用的方法計有免疫學分析法、ＴＯＸＩ－ＬＡ
    Ｂ（毒物層析法）、ＧＣ（氣體色層分析法）、ＧＣ／ＭＳ（氣相層析質譜儀分
    析法），依各實驗單位設備不同，選用方法而有不同，其精密度依次為ＧＣ／Ｍ
    Ｓ優於ＧＣ優於ＴＯＸＩ－ＬＡＢ，此有高雄醫學大學附設中和紀念醫院八十三
    年六月十四日函覆台灣高雄地方法院八十三年五月九日高仁刑公股字第九六八０
    號函可考。
  2.又所謂「氣相層析質譜儀分析法」包括「氣相層析儀」及「質譜儀」二部分，在
    「氣相層析儀」部分，其方法為將物質氣化後，再經分析管分離，由於各種物質
    之沸點及對管柱之吸附力不同，在經過檢測器（ｄｅｔｅｃｔｏｒ）測定後，表
    現出不同的滯留時間（ｒｅｔｅｎｓｉｏｎｔｉｍｅ），利用滯留時間來判定是
    何種物質；而「質譜儀」部分為檢測器，能將物質撞擊成碎片，記錄其質譜圖，
    因每個化合物之鍵結能力不同，故不同之物質會有其特定之質譜圖，因此在物質
    之判斷上有若指紋鑑定，因此，理論上如果扣除人為因素（例如檢體之間的污染
    ）不與列計者，氣象層析質譜儀之精確度接近百分之百，復有行政院退輔會榮民
    總醫院八十三年三月三日函覆澎湖地方法院（八三）北總內字第一八五號函堪以
    佐證。且台北榮民總醫院亦認為「若以氣相層析質譜儀（ＧＣ／ＭＳ）作藥物及
    其代謝產物之定性及定量分析，幾乎不會有偽陽性反應產生」，此經該院八十三
    年四月七日以八三北總內字第三○五九號函示明確。
  3.按海洛因施用入人體後水解還原成嗎啡，再循嗎啡之代謝方式排出體外，業據行
    政院衛生署藥物食品檢驗局七十三藥檢壹字第○三○二二一號函說明綦詳，且依
    醫學臨床實驗及根據英國藥學會出版ＩｓｏｌａｔｉｏｎａｎｄＩｎｄｅｎｔｉ
    ｆｉｃａｔｉｏｎｏｆＤｒｕｇｓ乙書第二九三頁載明：海洛因經注射入人體後
    ，在體內迅速水解成６ＭｏｎｏａｃｅｔｙＩｍｏｒｐｈｉｎｅ，再緩緩繼續水
    解成嗎啡，然後再循嗎啡之代謝方式排出，同書第四三一至四三二頁並載有：嗎
    啡經注射入人體後，約百分之五十以上於八小時內自尿中排出，至二十四小時排
    出約百分之九十，但四十八小時後仍有微量可檢出等語。
  4.揆諸前揭說明，本件被告於九十三年六月二十九日十二時三十分採集之尿液，經
    以免疫學分析法及氣相層析質譜儀分析法交互檢驗，檢出被告尿液含有嗎啡陽性
    反應，足認被告確實曾於九十三年六月二十九日十二時三十分回溯四十八小時內
    某時許有施用第一級毒品海洛因之事實。核諸被告自承於九十三年六月二十九日
    七時餘有施用第一級毒品海洛因等語，足見被告自白核與事實相符，而堪予採信
    。
  5.此外，被告於九十三年六月二十九日為警查獲時扣得白粉一包，經檢驗確係第一
    級毒品海洛因無誤，淨重為○‧一六公克，空包裝重為○‧二二公克，有法務部
    調查局九十三年八月十三日調科壹字第二二○○一七七三三號鑑定通知書一份附
    卷可參（見偵查卷第三一頁），且經被告自承為其所有，供其自己施用等語；又
    被告於九十三年六月二十九日為警查獲時扣得之注射針筒一支，經檢驗固呈海洛
    因陰性反應，有高雄醫學大學附設中和紀念醫院九十三年十月五日000000
    0號檢驗報告各一份（見本院卷）附卷可參，然被告自承係其所有，要用為注射
    海洛因所用等語，足認係供其施用海洛因所用之物。基上，益見被告確有施用第
    一級毒品海洛因之事實。
  6.是以，被告有在前揭犯罪時間施用第一級毒品海洛因之行為，堪予認定。
  (三)綜上所述，被告前曾初犯施用毒品，於強制戒治執行完畢釋放後及經檢察官不起
    訴處分後之五年內，再犯本件施用第一級毒品海洛因犯行。本件事證明確，其犯
    行堪已認定。
二、按海洛因係屬毒品危害防制條例第二條第二項第一款所規定之第一級毒品。核被
    告所為，係犯毒品危害防制條例第十條第一項施用第一級毒品罪。被告持有毒品
    ，復進而施用，其持有毒品之低度行為，為施用毒品之高度行為所吸收，不另論
    罪。
三、本院審酌被告施用毒品，足以戕害其身心，滋生其他犯罪，惡化治安，嚴重損及
    公益，且被告前曾犯施用毒品案件，甫於九十二年十月二十五日執行強制戒治期
    滿，且經臺灣高雄地方法院檢察署檢察官於九十二年十一月六日以九十二年度戒
    毒偵字第九八一號為不起訴處分確定，又因違反毒品危害防制條例案件，經本院
    於九十三年五月二十八日以九十三年度訴字第九九五判處有期徒刑八月確定，如
    前所述，竟於短期內再為本件施用毒品犯行，顯見其不思悔改，自制力亦顯不佳
    ；惟施用毒品行為於本質上係屬自我戕害行為，反社會性之程度應屬較低，且犯
    罪後坦承犯行等一切情狀，酌情量處如主文所示之刑，以資懲儆。又九十三年六
    月二十九日扣案海洛因一包（淨重○‧一六公克、空包裝重○‧二二公克），係
    屬第一級毒品，已於前述，爰依毒品危害防制條例第十八條第一項前段規定，應
    予宣告沒收銷燬之（其包裝因包覆該毒品，其上顯留有該毒品之殘渣，衡情自難
    與之剝離，當應整體視之為毒品，連同該包裝併予宣告沒收銷燬之）。至扣案之
    注射針筒一支，係被告所有供其施用海洛因之用，業據被告供承在卷，依刑法第
    三十八條第一項第二款，予以宣告沒收之。
據上論斷，應依刑事訴訟法第二百七十三條之一第一項、第二百九十九條第一項前段
，毒品危害防制條例第十條第一項、第十八條第一項前段，刑法第十一條、第三十八
條第一項第二款，判決如主文。
本案經檢察官乙○○到庭執行職務。
中      華      民      國      九十三      年    十一    月    十九    日
                                      臺灣高雄地方法院刑事第十四庭
    法  官  洪乙心
右正本證明與原本無異。
如不服本判決，應於判決送達後十日內，向本院提出上訴狀。
                                          書記官  黃進遠
中      華      民      國      九十三      年    十一    月    十九    日
毒品危害防制條例第十條
施用第一級毒品者，處六月以上五年以下有期徒刑。
施用第二級毒品者，處三年以下有期徒刑。
